臺灣臺南地方法院刑事判決　
110年度簡上字第181號
上  訴  人
即  被  告  吳明鴻




上列上訴人即被告因毀損案件，不服本院民國110年5月10日110
年度簡字第1075號第一審刑事簡易判決(聲請簡易判決處刑案號
：臺灣臺南地方檢察署109年度偵字第16669號），提起上訴，並
就被訴事實為有罪之陳述，經告知簡式審判程序之旨，並聽取被
告與公訴人意見後，本院管轄之第二審合議庭裁定進行簡式審判
程序，判決如下：
    主  文
原判決關於吳明鴻部分撤銷。
吳明鴻犯毀損他人物品罪，累犯，處拘役貳拾伍日，如易科罰金
，以新臺幣壹仟元折算壹日。
    事  實
一、吳明鴻與賴祐辰（所涉毀損罪嫌部分，業經原審判決有罪確
    定）因停車糾紛，雙方素有嫌隙，賴祐辰竟基於毀損他人物
    品之犯意，於民國109年8月18日凌晨0時許，在臺南市○○區○
    ○街00號前，手持安全帽毀損泰安汽車行所有而由吳明鴻保
    管使用之車牌號碼000-0000號營業小客車，致前開車輛引擎
    蓋、左側葉子板、車門等處毀損，不堪使用。吳明鴻見狀後
    即持榔頭下樓與賴祐辰理論，並於過程中，基於毀損他人物
    品之犯意，持榔頭毀損賴祐辰所有車牌號碼000-0000號普通
    重型機車，造成上開機車大燈、車殼、擋風鏡等多處毀損，
    不堪使用，足以生損害於賴祐辰。
二、案經賴祐辰訴由臺南市政府警察局第二分局報告臺灣臺南地
    方檢察署檢察官偵查後聲請以簡易判決處刑。
    理  由
一、本件上訴人即被告吳明鴻所犯為死刑、無期徒刑、最輕本刑
    3年以上有期徒刑以外之罪，亦非屬高等法院管轄之第一審
    案件，其於本院準備程序及審理中就被訴事實均為有罪之陳
    述，經告知簡式審判程序之旨，並聽取檢察官及被告之意見
    後，本院合議庭依刑事訴訟法第364條、第273條之1第1項裁
    定進行簡式審判程序，是本案之證據調查，依同法第273條
    之2規定，不受同法第159條第1項、第161條之2、第161條之
    3、第163條之1及第164條至第170條所規定證據能力認定及
    調查方式之限制，合先敘明。
二、上開事實，業據被告於警詢、偵查、本院準備程序及審理中
    均坦承不諱（見警卷第11至15頁；偵字卷第23頁；本院卷第
    85、109頁），復經證人即告訴人賴祐辰於警詢時證述明確
    （見警卷第1至3、5至8頁），並有監視器錄影畫面擷圖、現
    場照片、估價單、車號查詢機車車籍資料及車號查詢汽車車
    籍資料在卷可佐（見警卷第19至25、27至49頁），堪認被告
    上開任意性之自白，確與事實相符。是本案事證明確，被告
    上開犯行洵堪認定，應予依法論科。
三、核被告所為，係犯刑法第354條之毀損他人物品罪。
四、被告前因竊盜案件，經臺灣高等法院臺南分院(下稱臺南高
    分院)以99年度上易字第98號判決判處有期徒刑10月（共3罪
    ）確定，又因竊盜案件，經本院以99年度易字第1104號判決
    判處有期徒刑1年（共2罪），並經臺南高分院以99年度上易
    字第785號判決駁回上訴確定，上開各罪經臺南高分院以100
    年度聲字第454號裁定應執行有期徒刑3年10月確定，於101
    年9月19日假釋付保護管束，復經撤銷假釋，其殘刑1年1月1
    日於107年9月3日執行完畢，有臺灣高等法院被告前案紀錄
    表在卷足參（見本院卷第31至35、45、47頁），其於上開有
    期徒刑執行完畢後5年內故意再犯本件有期徒刑以上之罪，
    為累犯；惟被告前揭構成累犯之案由係竊盜罪，而本案被告
    係犯毀損罪，兩者罪質並不相同，無法認定被告於本案中具
    有特別惡性，或刑罰反應力較為薄弱，參酌司法院釋字第77
    5號解釋意旨，認無依據刑法第47條第1項加重其刑之必要，
    以符合罪刑相當原則。
五、撤銷改判之理由：　　
　㈠原審以被告罪證明確，予以論罪科刑，固非無見。惟按量刑
    之輕重，固屬事實審法院得依職權自由裁量之事項，惟仍應
    受比例原則及公平原則之限制，以符罪刑相當之原則，否則
    其判決即非適法。所稱之比例原則，指行使此項職權判斷時
    ，須符合客觀上之適當性、相當性與必要性之價值要求，不
    得逾越此等特性之程度，用以維護其均衡；而所謂平等原則
    ，非指一律齊頭之平等待遇，應從實質上加以客觀判斷，倘
    條件有別，應本乎正義理念，分別適度量處，禁止恣意為之
    （最高法院99年度台上字第4568號、107年度台上字第3182
    號判決意旨參照）。
　㈡經查，本件被告毀損告訴人所有普通重型機車之原因，係因
    告訴人先毀損被告所保管使用之營業小客車，告訴人雖表示
    當日係因被告為了方便停車而有先挪動其機車，其始會拍打
    被告所保管使用之營業小客車等語(見本院卷第112頁)，然
    被告該日之停車位置係在一般道路旁，有監視器錄影畫面擷
    圖附卷可佐（見警卷第27至33頁），且告訴人亦陳稱該日被
    告挪動其機車時，其未注意機車是否有受損等語(見本院卷
    第112頁)，故告訴人係於未發現其機車是否有受損之情形下
    ，即先行持安全帽毀損被告所保管使用之營業小客車，致該
    車輛引擎蓋、左側葉子板、車門等處毀損，被告則是見其保
    管使用之營業小客車遭告訴人毀損後，始持榔頭毀損告訴人
    所有之普通重型機車，則依上開案發起因及過程，考量被告
    與告訴人之犯罪之動機、目的及犯罪時所受之刺激，告訴人
    與被告之量刑宜有所區別，原判決對被告與原審同案被告即
    告訴人均量處同樣之刑，尚非妥適。據此，被告上訴以原審
    量刑過重為由，指摘原判決不當，難謂為無理由，自應由本
    院合議庭將原判決撤銷改判。
六、爰以行為人之責任為基礎，審酌被告不思自制，於告訴人砸
    毀其保管使用之營業小客車後，即持榔頭毀損告訴人所有之
    上開機車，足見被告缺乏尊重他人財產法益之觀念，所為造
    成告訴人受有財產上之損害，亦破壞善良秩序及社會治安，
    殊為不該，惟念被告犯後尚能坦認犯行，兼衡其犯罪時所受
    之刺激、犯罪動機、目的、手段、所生損害，及其迄未能與
    告訴人達成和解或成立調解之情形，暨其自陳學歷為高中肄
    業，入監前為計程車司機，自己一個人居住（見本院卷第11
    3頁）之智識程度、家庭生活狀況等一切情狀，量處如主文
    所示之刑，並諭知易科罰金之折算標準，以示懲儆。
七、被告違犯本案犯行時使用之榔頭1支，並未扣案，雖係被告
    自其家中取出，惟無證據證明係被告所有，故不另為沒收之
    諭知，附此敘明。
據上論斷，應依刑事訴訟法第455條之1第1項、第3項、第364條
、第273條之1第1項、第369條第1項本文、第299條第1項本文（
本件依刑事判決精簡原則，僅記載程序法條文），判決如主文。
本案經檢察官蘇聖涵聲請以簡易判決處刑，檢察官黃信勇到庭執
行職務。
中　　華　　民　　國　　110 　年　　11　　月　　3 　　日
                  刑事第十庭  審判長法　官　劉怡孜
　　　　　　　　　                  法  官  陳欽賢
　　　　　　　　　                  法  官  潘明彥
以上正本證明與原本無異。
不得上訴。
　　　　　　　　　　　　　　　　　　書記官  蘇豐展　　　
中　　華　　民　　國　　110 　年　　11　　月　　3 　　日
附錄本案論罪科刑法條：
中華民國刑法第354條
毀棄、損壞前2條以外之他人之物或致令不堪用，足以生損害於
公眾或他人者，處2年以下有期徒刑、拘役或1萬5千元以下罰金
。